【裁判字號】    95,訴,213
【裁判日期】    950712
【裁判案由】    拆屋還地
【裁判全文】
臺灣彰化地方法院民事判決  95年度訴字第213號
原      告  甲○○
訴訟代理人  李淵源律師
複 代理 人  乙○○
被      告  丙○○
                        4號
上列當事人間請求拆屋還地事件，經本院於民國95年6月28日言
詞辯論終結，判決如下：
    主      文
被告應將坐落彰化縣和美鎮○○段331地號土地上如附圖所示編
號Ｂ面積0.003782平方公尺之磚造鐵皮屋、編號Ｃ面積0.000156
平方公尺之鋁造神龕拆除，並將該基地返還原告及其他共有人。
被告應將坐落彰化縣和美鎮○○段332地號土地上如附圖所示編
號Ｅ面積0.000420平方公尺之磚造鐵皮屋拆除，並將該基地返還
原告及其他共有人。
訴訟費用由被告負擔。
    事實及理由
一、原告主張：
  (一)坐落彰化縣和美鎮○○段331地號及同段332地號等2筆土地
    （以下簡稱系爭土地）為原告及訴外人張榮輝、劉天成、陳
    素蓉、林世銘等人共有，被告未經原告及其他共有人之同意
    ，亦無其他合法使用權源，竟在系爭土地上分別搭建如附圖
    所示編號Ｂ面積0.003782平方公尺之磚造鐵皮屋、編號Ｃ面
    積0.000156平方公尺之鋁造神龕、編號Ｅ面積0.000420平方
    公尺之磚造鐵皮屋，而無權占用系爭土地。
  (二)爰本於民法第767條、第821條等規定，請求被告拆除前開建
    物，並將該基地返還原告及其他共有人等語。
二、被告辯稱：
  (一)前開建物確為被告所搭建無訛。
  (二)原告必須補償被告建造費用40萬元或50萬元。
三、原告主張系爭土地為原告及訴外人張榮輝等人共有，被告未
    經原告及其他共有人之同意，亦無其他合法使用權源，竟在
    系爭土地上分別搭建如附圖所示編號Ｂ面積0.003782平方公
    尺之磚造鐵皮屋、編號Ｃ面積0.000156平方公尺之鋁造神龕
    、編號Ｅ面積0.000420平方公尺之磚造鐵皮屋等語，業據原
    告提出土地登記謄本、地籍圖謄本為證，復經本院會同彰化
    縣和美地政事務所派員履測現場屬實，並分別製作勘驗筆錄
    、土地複丈成果圖附卷可按，自堪信原告主張為真實。
四、按「所有人對於無權占有或侵奪其所有物者，得請求返還之
    。對於妨害其所有權者，得請求除去之。‧‧‧」、「各共
    有人對於第三人，得就共有物之全部，為本於所有權之請求
    。但回復共有物之請求，僅得為共有人全體之利益為之。」
    ，民法第767條、第821條分別定有明文。本件原告既為系爭
    土地之共有人，被告未經原告及其他共有人之同意，亦無其
    他合法使用權源，即無權占用系爭土地，並搭建前開建物使
    用，妨害原告及其他共有人所有權之行使，揆諸前開規定，
    原告請求被告拆屋還地，洵屬有據。至於被告辯稱：原告必
    須補償被告建造費用等語，經核並無任何法律依據，自難據
    為妨礙原告請求之依據，併此敘明。
五、從而，原告本於民法第767條、第821條等規定，請求被告將
    前開建物拆除，並將基地返還原告及其他共有人，為有理由
    ，應予准許。
六、訴訟費用負擔之依據：民事訴訟法第78條。
中    華    民    國    95    年    7    月    12     日
                  民事第一庭    法      官  陳正禧
上正本證明以原本無異。
如對判決上訴，應於判決送達後20日內向本院提出上訴狀。
                                法院書記官  王宣雄
中    華    民    國    95    年    7    月    12     日
附圖：


司法院資訊處製作；財團法人民間司法改革基金會備份。
